臺灣基隆地方法院刑事判決　
111年度易字第154號
公  訴  人  臺灣基隆地方檢察署檢察官
被      告  林函儀




上列被告因誣告案件，經檢察官聲請簡易判決處刑（110年度偵
字第4735號），本院改依通常程序審理(原案號：111年度基簡字
第95號)，並判決如下：
    主  文
林函儀犯未指定犯人誣告罪，處有期徒刑3月，如易科罰金，以
新臺幣1,000元折算1日。
    事  實
林函儀於民國105年9月21日將身分證件交予前夫林瑞福，供林瑞
福委託代辦購買車號00-0000號之三菱自用小客車及申請換發車
號000-0000號牌照後，將該車(下稱ALC-5322汽車)過戶登記在林
函儀名下，並於105年9月24日辦妥強制汽車責任保險。嗣林瑞福
於105年11月25日為警緝獲入監執行，林函儀同意將ALC-5322汽
車交予林瑞福之友人使用，卻因逾期未參加定期檢驗遭註銷牌照
，又因車禍毀損，由該友人辦理ALC-5322汽車之車體回收後，將
車號000-0000牌照返還林函儀，至109年4月17日林函儀同居人之
舅舅李望堅駕駛其他汽車懸掛車號000-0000牌照為警查獲及收繳
牌照，林函儀收受出借牌照之罰單後，因無力繳納ALC-5322汽車
積欠之罰鍰及稅金，遂基於未指定犯人誣告之犯意，於110年5月
5日填具「遭冒名購置車輛轉請警察機關偵辦申請書」，誣指：
「本人林函儀名下車號000-0000之車輛，係遭不法之徒冒用本人
身分證件登記至本人名下，且已查明本人及本人親屬未曾擁有該
車輛及持本人身分證件至公路監理機關，辦理該車輛新領牌照或
過戶登記」，並請求警察機關偵辦。
    理  由
一、認定事實所憑之證據及理由：
　　訊據被告林函儀坦承知悉林瑞福以其名義購買ALC-5322汽車
    ，但否認涉有誣告罪嫌，辯稱：林瑞福拿我的雙證件說要去
    辦小孩的戶口，結果他拿我的證件去買ALC-5322汽車，我沒
    有同意，我不知道林瑞福這樣做是犯法的，我也找不到ALC-
    5322汽車，無法辦理報廢等語。經查：
　㈠依交通部公路總局臺北市區監理所基隆監理站提供之汽車過
    戶及異動登記資料，本案係由代眾車業有限公司於105年9月
    21日下午4時31分代辦過戶登記車號00-0000號汽車至被告名
    下，並於同日下午4時44分更換牌照為車號000-0000，其中
    「原車主身分證明書」上有記載林瑞福之姓名及身分證字號
    ，但筆跡與林瑞福在本院作證時之簽名不同(110年度偵字第
    4735號卷第73至80頁，111年度基簡字第95號卷第325頁，11
    1年度易字第154號卷第105頁)，足認ALC-5322汽車應係林瑞
    福委託代辦過戶登記在被告名下。又被告於偵訊時供稱：我
    前夫林瑞福拿著我的雙證件去辦ALC-5322汽車過戶，林瑞福
    說ALC-5322汽車要給我使用，但這台車從頭到尾都不是我在
    用，我覺得我被詐欺，我知道林瑞福要過戶一台汽車給我，
    但實際上我沒有使用過，後來林瑞福的朋友把這台車開走，
    撞車報廢後，我連報廢的錢都沒有拿到，還揹了一堆債跟稅
    金，我不知道該怎麼救濟等語(110年度偵字第4735號卷第17
    3至175頁)，足認被告交付證件給林瑞福時，應已知悉林瑞
    福將以其名義購買汽車，嗣係因未占有、使用ALC-5322汽車
    卻需負擔相關費用，始不願再擔任車主。再依交通部公路總
    局臺北市區○○○○○○○○○○○○○○號查詢報表及富邦產物股份有限
    公司提供之批改資料，ALC-5322汽車之強制汽車責任保險係
    於105年9月21日批單變更被保險人及車號，並以被告之戶籍
    地為通訊處所，於105年9月24日完成異動(111年度基簡字第
    95號第163頁、第355至363頁)，足認ALC-5322汽車保險證應
    係於105年9月24日之後始送達被告之戶籍地；而被告自述有
    用手機拍攝ALC-5322汽車之行車執照及保險證，並於111年5
    月23日寄送Google相簿之相片資料截圖至本院，依該相片資
    料，被告係於105年9月29日晚間11時18分同步備份ALC-5322
    汽車之行車執照照片至Google相簿，以及於105年9月30日下
    午6時27分同步備份ALC-5322汽車之保險證照片至Google相
    簿，可證林瑞福辦妥ALC-5322汽車過戶登記及強制險後，數
    日內便將汽車資料交予被告查看，苟林瑞福係以其他名義詐
    得被告之雙證件後擅自持以購買汽車，應無可能自行將上開
    資料交予被告查看，故可佐證林瑞福係徵得被告同意後，始
    以被告之身分證件辦理ALC-5322汽車過戶登記。
　㈡證人林瑞福於本院作證時證稱：我跟被告共用過ALC-5322汽
    車，當時被告吵著要買車，被告有一張類似實習駕照的東西
    ，我入監之前有開ALC-5322汽車接送被告跟小孩，我入監之
    後，好像是被告在使用ALC-5322汽車，被告有寫信跟我說「
    黑皮」跟「阿龍」有開過ALC-5322汽車，一開始很正常，後
    來被告要找他們載的時候都聯絡不到，被告沒有說過不要這
    台車，我被抓當天凌晨還開ALC-5322汽車載被告回老家拿小
    孩的東西，被抓之後ALC-5322汽車鑰匙有一起扣押，我在基
    隆分監有申請讓家人領回，如果是我媽媽領回，鑰匙會交給
    被告，我的朋友沒有經過我的同意應該不可能去我家拿ALC-
    5322汽車鑰匙，我也沒有同意朋友拿走ALC-5322汽車鑰匙，
    我跟被告生了1個女兒、1個兒子，但我入監之前已經被通緝
    超過半年，沒有辦法出入公家機關，不可能跟被告拿雙證件
    去辦理認領，我沒有印象是誰去辦理ALC-5322汽車過戶，如
    果是我拿被告的雙證件去辦，被告應該會知道，我沒有用別
    的名義騙被告的證件拿去買車等語(111年度基簡字第95號卷
    第299至307頁，111年度易字第154號卷第83至84頁、第91頁
    、第76頁)，且被告自承曾由林瑞福陪同申辦學習駕駛證(11
    1年度易字第154號卷第80頁)，可見被告確實有意學習駕駛
    汽車，故林瑞福證述被告要求購買汽車，具有可信性。又林
    瑞福自104年9月29日起，即陸續因執行案件遭發布通緝，嗣
    於105年11月25日緝獲入監執行，迄未執行完畢，而林瑞福
    與被告間所生之女兒、兒子，分別係於104年7月6日、105年
    10月23日出生，此有林瑞福前案紀錄表及被告個人戶籍資料
    所載「個人記事」可以證明(111年度基簡字第95號第123、1
    27、121、112、135頁、第35至36頁)，足認林瑞福於105年9
    月間確實已遭通緝超過半年以上，且林瑞福與被告間所生之
    女兒已出生逾1年，兒子則尚未出生，並無必要急於先行辦
    理女兒之生父認領而徒增遭緝獲之風險，故林瑞福證述其未
    詐取被告之身分證件，亦可採信，被告辯稱林瑞福係以辦理
    認領為由向其借用雙證件等語，難認屬實。
　㈢林瑞福於105年11月25日進入基隆看守所時，有攜入鑰匙、臍
    帶等物品，嗣於105年12月6日均由林瑞福之母親林惠美領回
    ，此有法務部○○○○○○○○函覆之收容人物品保管分戶卡及領回
    申請表可以證明(111年度基簡字第95號第367至374頁)；又
    被告於本院審理時供稱：林瑞福入監之後，我把兒子交給林
    瑞福的母親照顧，我會去林瑞福家看兒子，我印象中林瑞福
    的朋友好像有開ALC-5322汽車載過我，106年我知道自己被
    通緝，急著籌措易科罰金的錢，林瑞福的朋友「黑皮」說要
    用4萬元買ALC-5322汽車，讓我繳罰金，但後來「黑皮」就
    不見了等語(111年度易字第154號卷第89至92頁)；則林瑞福
    為警緝獲時所攜帶之ALC-5322汽車鑰匙，於105年12月6日經
    由林瑞福母親領回後，既僅有委託林瑞福母親照顧兒子之被
    告較有可能前往被告住處拿取ALC-5322汽車鑰匙，且林瑞福
    入監後，林瑞福之友人亦曾駕駛ALC-5322汽車搭載被告，復
    曾向被告表示欲出資購買ALC-5322汽車供被告繳納刑事案件
    罰金，足認林瑞福母親領回之ALC-5322汽車鑰匙，應係遭被
    告取回交予林瑞福之友人使用。
　㈣被告於偵訊及本院審理時供稱：我跟林瑞福原本一起住在山
    海觀社區，但被斷水斷電，我跟女兒搬到新北市○○區○○○路0
    0巷0弄0號居住，林瑞福是在這個地址跟我借雙證件，結果
    林瑞福因為通緝的關係出門遇到警察就跑掉了，鑰匙還插在
    汽車上面，警察查出車主是我就直接按門鈴，要我配合開車
    門查看有無違禁物，後來林瑞福也是委託別人把汽車牽回去
    ，林瑞福入監時身上帶的臍帶，是我們兒子的，兒子出生時
    ，我們的女兒暫時由林瑞福的一個哥哥照顧，我出院後就回
    女兒那邊休養，林瑞福久久會來送一次奶粉、尿布，後來我
    在監的時候，林瑞福的朋友把ALC-5322汽車的車體回收，大
    約107年年底才把車號000-0000牌照拿給我，我查了這台車
    有很多超速罰單，還有燃料稅跟牌照稅欠稅，我沒有錢繳納
    ，才一直留著車牌，之後我於108年9月至109年12月期間居
    住在基隆市○○區○○街00巷00號，我同居人的舅舅李望堅看到
    車號000-0000牌照，可能以為是我同居人的就拿去使用，我
    109年羈押禁見出所後，收到出借牌照的罰單，但是我沒有
    借人，所以我才去監理站申訴等語(111年度易字第154號卷
    第78、88頁，111年度基簡字第95號第269、267頁，111年度
    偵字第4735號卷第174至175頁)。又依新北市政府交通事件
    裁決處及交通部公路總局臺北市區監理所基隆監理站函覆之
    資料，ALC-5322汽車於105年12月31日至106年2月1日曾多次
    遭舉發違規停車、違規變換車道及超速，總計滯欠27,300元
    罰鍰，並於107年3月29日至108年11月20日移送法務部行政
    執行署臺北分署強制執行，且ALC-5322汽車未依限期參加定
    期檢驗，經舉發違規後，逾6個月仍未辦理定期檢驗，於106
    年11月23日註銷牌照，嗣ALC-5322汽車之車體於107年4月2
    日經行政院環保署通報環保回收，車號000-0000牌照則於10
    9年4月17日經基隆市警察局攔停李望堅而查扣(110年度偵字
    第4735號卷第11至15頁、第85至87頁、第187至189頁，111
    年度基簡字第95號第161、167、169頁)。上開證據，可以證
    明被告於林瑞福因案通緝逃亡時，曾配合警察調查而取得留
    存在ALC-5322汽車上之鑰匙，又再允由林瑞福取回鑰匙繼續
    使用ALC-5322汽車，且105年10月23日被告生產至105年11月
    25日林瑞福入監執行之期間，林瑞福有委託友人照顧兩人之
    女兒及親送小孩所需之奶粉、尿布，並留存兩人兒子滿月脫
    落之臍帶，顯見被告與林瑞福並未斷絕聯絡，被告卻未有拒
    絕擔任ALC-5322汽車車主之舉動，反而於林瑞福入監後之10
    6年間，允諾出售ALC-5322汽車以籌措刑案事件罰金，再於1
    07年間取回車號000-0000牌照保管，主觀上明顯已自居ALC-
    5322汽車所有人身分，故被告辯稱其未同意林瑞福將ALC-53
    22汽車過戶至其名下等語，並非實在。
　㈤被告於110年5月5日填具之「遭冒名購置車輛轉請警察機關偵
    辦申請書」明確記載：「本人林函儀名下車號000-0000之車
    輛，係遭不法之徒冒用本人身分證件登記至本人名下，且已
    查明本人及本人親屬未曾擁有該車輛及持本人身分證件至公
    路監理機關，辦理該車輛新領牌照或過戶登記，請貴機關協
    助辦理車牌註銷事宜，並請將本案移請警察機關偵辦，以查
    明不法之徒，將其繩之以法。」(110年度偵字第4735號卷第
    17頁)被告於本院訊問時亦供稱：我跟監理站說汽車不是我
    開的，監理站說林瑞福用我的名字買汽車沒有告訴我，我可
    以申訴，這樣紀錄就會轉到林瑞福名下，監理站說這涉及刑
    事案件會轉到分局處理，我要申訴的對象是林瑞福等語(111
    年度基簡字第95號第267頁)，可證被告行為時已知悉填具上
    開申請書將啟動刑事偵查程序，並可能使他人遭受刑事處分
    。然而，本院訊問被告明知購買ALC-5322汽車之人係林瑞福
    ，為何不在上開申請書上載明遭林瑞福冒用身分證件，被告
    卻供稱：因為經手車牌的人很多，我希望警察從李望堅開始
    往上查等語(111年度基簡字第95號第270頁)，足認被告填具
    上開申請書之動機，係欲將交通違規責任轉由ALC-5322汽車
    之實際駕駛人承擔，並非因林瑞福冒用其身分證件辦理過戶
    登記，且依前所述，林瑞福以被告之身分證件委託代辦ALC-
    5322汽車過戶登記，應有徵得被告之同意，是被告填具上開
    申請書指摘「遭不法之徒冒用本人身分證件登記至本人名下
    」，主觀上已具有未指定犯人誣告之犯意，此部分業經檢察
    官於偵訊時向被告闡明，被告亦於偵訊時坦承涉犯誣告罪嫌
    (110年度偵字第4735號卷第175頁)，是被告於檢察官聲請簡
    易判決處刑後翻異前詞、否認犯罪，顯係卸責之詞，無法採
    信。
　㈥綜上所述，本案事證明確，被告犯行堪以認定。　　　　
二、論罪科刑：
　㈠被告所為，係犯刑法第171條第1項之未指定犯人誣告罪。
　㈡被告前因施用第二級毒品案件，經本院以106年度聲字第1286
    號裁定應執行有期徒刑8月確定，並於107年8月27日執行完
    畢(下稱前案)，此經本院核閱臺灣高等法院被告前案紀錄表
    屬實。被告於前案執行完畢後，5年以內故意再犯本案有期
    徒刑以上之罪，屬於累犯，惟前案之犯罪性質及所侵害法益
    ，均與本案犯行迥異，且前案執行完畢日期與本案犯罪時間
    已相距2年半以上，無法據以認定被告對於刑罰之反應力薄
    弱，故不依刑法第47條第1項規定加重其刑。
　㈢本院審酌被告於105年9月21日交付身分證件予林瑞福，供林
    瑞福委託代辦ALC-5322汽車之過戶登記，並先後允由林瑞福
    及林瑞福之友人使用ALC-5322汽車，於長達4年餘之期間，
    均未曾有拒絕擔任車主之舉動，嗣因無力繳納ALC-5322汽車
    積欠之罰鍰及稅金，始於110年5月5日誣指遭不法之徒冒用
    身分證件辦理汽車過戶登記，所為耗費國家行政及司法資源
    ，主觀惡性非輕，且被告於偵審中翻異說詞，犯後態度難認
    良好；惟考量被告未考領汽車駕駛執照，應無單獨駕駛ALC-
    5322汽車上路之能力，故於105年12月31日至106年2月1日期
    間駕駛ALC-5322汽車違反交通法規之人，極有可能均係林瑞
    福之友人，兼衡被告之智識程度、生活狀況(111年度易字第
    154號卷第102頁)及前科素行等一切情狀，量處如主文所示
    之刑，併諭知易科罰金之折算標準。
據上論斷，依刑事訴訟法第299條第1項前段，判決如主文。
本案經檢察官藍巧玲聲請簡易判決處刑，檢察官陳宜愔到庭執行
職務。
中　　華　　民　　國　　111 　年　　5 　　月　　27　　日
                  刑事第五庭  法　官　陳怡安
以上正本證明與原本無異。
如不服本判決應於收受送達後20日內向本院提出上訴書狀，並應
敘述具體理由；其未敘述上訴理由者，應於上訴期間屆滿後20日
內向本院補提理由書（均須按他造當事人之人數附繕）「切勿逕
送上級法院」。
中　　華　　民　　國　　111 　年　　5 　　月　　27　　日
                              書記官　洪福基
附錄本案論罪科刑法條全文：
中華民國刑法第171條
未指定犯人，而向該管公務員誣告犯罪者，處1年以下有期徒刑
、拘役或9千元以下罰金。
未指定犯人，而偽造、變造犯罪證據，或使用偽造、變造之犯罪
證據，致開始刑事訴訟程序者，亦同。